【裁判字號】    89,訴,235
【裁判日期】    890421
【裁判案由】    違反槍砲彈藥刀械管制條例
【裁判全文】
臺灣桃園地方法院刑事判決                          八十九年度訴字第二三五號
    公  訴  人  臺灣桃園地方法院檢察署檢察官
    被      告  乙○○
    指定辯護人  本院公設辯護人甲○○
右列被告因違反槍砲彈藥刀械管制條例案件，經檢察官提起公訴（八十八年度偵字第
一八九二三號），本院判決如左：
    主      文
乙○○未經許可，寄藏可發射子彈具有殺傷力之改造玩具手槍，累犯，處有期徒刑壹
年肆月，併科罰金新臺幣伍拾萬元，罰金如易服勞役以罰金總額與六個月之日數比例
折算。
扣案仿半自動手槍製造之改造玩具手槍壹支（槍枝管制編號0000000000號
，含可供裝配於前開手槍之主要組成零件滑套壹個、槍管貳支及土造撞針支）沒收
。
    事      實
一、乙○○曾因妨害自由案件，於民國八十七年五月十八日經本院判處有期徒刑三月
    ，八十七年十一月四日執行完畢。尚不知悔改，復於八十八年八月五日，在桃園
    縣大溪鎮○○路二七三巷四三弄六五號住處，竟允受其友人曾和興之委託，為之
    保管可發射子彈具有殺傷力之仿半自動手槍製造之改造玩具手槍一支（槍枝管制
    編號0000000000號，含可供裝配於前開手槍之主要組成零件滑套一個
    、槍管二支、土造撞針三支）及具有殺傷力之土造子彈一顆，並藏置於上址住處
    內。迨同年十二月十五日晚間十一時許，員警持搜索票前去上址搜索槍枝，乙○
    ○情急之下，隨將槍、彈及零件等物丟置在隔鄰（即六三號）四樓陽台上，惟仍
    為警搜獲並起出扣得右揭手槍、主要組成零件及子彈。
二、案經桃園縣警察局中壢分局報請台灣桃園地方法院檢察署檢察官偵查起訴。
    理      由
一、右開事實，業據被告於本院調查、審理時，供承不諱，並有如事實欄所載之物扣
    案可稽，扣案之槍、彈送鑑結果，該支手槍（槍枝管制編號000000000
    0號），係以仿半自動手槍製造之玩具手槍（槍身握把為金屬材質）換裝金屬車
    造之土造槍管及滑套改造而成，其擊發機械正常，具發射子彈功能，認具殺傷力
    ，另子彈一顆，係金屬彈殼、彈頭（直徑約九‧五ＭＭ）組合而成之土造子彈，
    彈底底火部位為玩具槍底火帽，經試射可擊發，認具殺傷力，有內政部警政署刑
    事警察局八十八年十二月三十一日刑鑑字第一三八七四四號鑑驗通知書一紙在卷
    為憑。再者，扣案之手槍、子彈等物均係被告之友人攜來被告上址住處委其代為
    保管乙節，亦據證人即適巧在場目睹過程之萬明福、余興基於本院審理時結證甚
    明。綜述，本件事證已明，被告犯行洵堪認定，應依法論科。
二、核被告所為係犯槍砲彈藥刀械管制條例第十一條第四項之未經許可，寄藏可發射
    子彈具有殺傷力之改造玩具手槍罪及同條例第十二條第四項之未經許可，寄藏子
    彈罪。至其寄藏槍枝主要組成零件即滑套一個、槍管二支及土造撞針三支部分，
    因各該零件均可供裝配於前開手槍之用，屬該支手槍之構成部分，職是，即與之
    結合而成渾然不可分割之整體，因之，被告寄藏該支手槍之違法性當然可兼括涵
    蓋及於其所同時寄藏之主要組成零件部分，並無複數法益侵害之性質，從而被告
    寄藏滑套等物自不另行成立同條例第十三條第四項之未經許可，寄藏槍枝之主要
    組成零件罪，應予敘明。又查，被告持有手槍及子彈之犯行，業經公訴人於起訴
    書犯罪事實欄內載明，自屬已起訴，雖公訴人未引此部分應適用法條，於起訴之
    效力究不生影響。再者，持有與寄藏，除行為人主觀上之動機稍有差異外，客觀
    上，槍枝及子彈均在其支配管領下之基本社會事實，二者並無不同，是故，本院
    自得於基本社會事實同一之範圍內，根據調查證據之所得，逕就被告寄藏槍枝及
    子彈之犯行審判之，再此敘明。被告自八十八年八月五日起至同年十一月底某前
    止，此期間內寄藏槍枝及子彈之犯行雖未據公訴人起訴，惟此與公訴人已起訴且
    經本院論罪之其餘部分，各屬單純一罪之單一事實關係，均為起訴效力所及，本
    院自得併予審判。另查，被告曾有如事實欄所載之犯罪科刑執行情形，有台灣高
    等法院被告全國前案紀錄表一份存卷可參。其受有期徒刑執行完畢後，於五年內
    再犯有期徒刑以上之本件二罪，均為累犯，均應依法加重其刑。被告所犯前開二
    罪，係以一行為同時同地為之，屬一行為同時觸犯數罪名，應依想像競合之規定
    ，從一重以未經許可，寄藏可發射子彈具有殺傷力之改造玩具手槍罪處斷。審酌
    被告犯罪動機、目的、各寄藏槍枝或子彈之種類、殺傷力之強弱、對社會所生危
    害及犯後態度等一切情狀，量處如主文所示之刑，罰金部分並諭知易服勞役之折
    算標準。末按，槍砲彈藥刀械管制條第十九條第一項規定，對於犯該條例第十一
    條之罪，經判處有期徒刑者，應於刑之執行完畢後赦免後，令入勞動場所工作，
    其期間為三年，此項規定不問對行為人有無預防矯治其社會危險性之必要，一律
    宣付強制工作三年之部分，因不合憲法第二十三條所定之比例原則，業經大法官
    會議以釋字第四七一號解釋宣告違憲而無效。因之，於個案中是否須宣告強制工
    作，自應基於比例原則，詳為審酌細查行為人經由其犯行所彰顯之惡性、將來對
    社會危害可能性及社會防衛之必要性等各項因素為斷。查被告寄藏之槍枝及子彈
    均係以玩具槍或玩具槍用底火帽改造而成，究其威力殆難與制式槍枝或子彈相互
    比擬，況被告僅單純寄藏扣案之槍、彈，既非隨身攜行備用，擁槍自重，四處橫
    行，更無證據可證明其曾或擬利用寄藏之手槍及子彈進而從事其他具有積極侵害
    不特定人生命、身體、自由、財產法益等危及社會治安之行為，是其犯行對社會
    之侵害猶僅止於隱而未顯之消極狀態，危害難謂之鉅大，惡性非重，再者，於本
    院審理調查、審理時，被告亦均坦承犯行，未曾匿飾隱瞞，據而足徵被告有徹改
    前愆，規過遷善之悛悔實據，可認其無再犯同罪之虞，即不具備將來危害社會之
    可能性，綜此，衡諸比例原則，本件僅對被告施予刑罰處遇即足收懲治之效，殊
    無再基於社會防衛之立場予以宣告強制工作之必要，附此敘明。
三、扣案仿半自動手槍製造之改造玩具手槍一支（槍枝管制編號000000000
    0號，含可供裝配於前開手槍之主要組成零件滑套一個、槍管二支及土造撞針三
    支），均屬違禁物，應依刑法第三十八條第一項第一款，宣告沒收。另扣案具有
    殺傷力之子彈一顆，於送鑑時業經試射，堪認已滅失，自毋庸再諭知沒收。至其
    餘扣案之彈簧、土造金屬彈殼、土造金屬彈頭及電動鑽孔機等各項工具，均不能
    證明與被告本件犯行關，又非違禁物，自不得宣告沒收。
四、公訴意旨略以：被告乙○○於民國八十八年十一月底某日，在台北市之某不詳玩
    具店內購買仿半自動手槍製造之四五玩具槍及供上開玩具手槍使用之子彈三顆後
    ，旋即在其位於桃園縣大溪鎮○○里○○路二七三巷四三弄六五號，持用電動鑽
    孔機、起子、扳手等工具，將上揭玩具手槍之槍管打通，並加以研磨改造，而製
    成可發射子彈具有殺傷力之仿四五土造手槍一支，又為供前開槍枝使用，另將上
    揭子彈以灌鉛之方式，製成具有殺傷力之子彈一顆，完成後將之藏於住所之房內
    ，因認被告涉有槍砲彈藥刀械管制條例第十一條第一項、第十二條之製造槍枝、
    子彈罪嫌云云。訊據被告乙○○，堅詞否認此部分犯行，辯稱扣案之手槍、子彈
    均係友人曾和興攜來寄放，非其改造，係因恐若和盤托出將遭報復，始於警訊及
    檢察官訊問時偽稱係其改造云云。查公訴人之認被告涉有此部分犯行，無非以被
    告於警訊及內勤檢察官訊問時之自白為據。經查，被告首於警訊稱：土造改造槍
    枝是我：：：拿工具將槍管打通，並加以研磨改造云云（見偵卷第五頁），嗣於
    內勤檢察官訊問時旋異其言改稱：（槍枝係）用鐵的鐘針、滑套，係撿來的，槍
    管也是撿到的：：：我用撿到的槍管裝在我買的手槍裡面云云（見偵卷第十七頁
    反面）。有關改造手法，忽而謂係直接將玩具槍原有之槍管打通，忽而又云係以
    換裝槍管之方式為之，其先後陳詞迥不相侔，因之，倘手槍果係被告改造，就手
    法焉會為如此相異之陳述？由是已難謂其自白毫無瑕疵可指，況扣案之手槍係以
    換裝金屬車造之土造槍管及滑套之方式改造而成，此有前述鑑定報告所載可憑並
    經本院當庭勘驗確認無訛，要非單純將原有槍管打通即成，據此可徵被告於警訊
    承稱係「將槍管打通」云云，明顯不實，殊非可採。次查，被告於內勤檢察官訊
    問時所供稱之改造方式雖與事實相符，然就改造之零件即槍管、滑套及撞針之來
    源，被告竟稱係「撿來的」云云。查槍管、滑套、撞針等槍枝零件非屬尋常物品
    ，殊難俯拾即是，唾手可得，偶有拾得其一，已係千載難逢，居能三者備齊全數
    拾獲，更是絕無僅有，抑有進者，槍枝種類、規格繁多，尺寸大小不一，茲被告
    不僅能先後或同時拾得槍管、滑套、撞針，且各種零件恰符所需，尺寸、規格適
    與其所有之玩具手槍同型可供換裝改造之用，如此巧合「幸運」之奇事，世所罕
    見，令人匪夷所思，顯與常情相悖，基於此，是其偵查中自白之真實性，至堪置
    疑，要難遽採。再就子彈之改造方式，經送鑑結果，認係金屬彈殼、彈頭所組合
    而成，業見前述，核與被告於偵查中稱係「灌鉛」，即意指以融注澆鑄之方式，
    將液態鉛灌入彈殼再待其冷卻之情明顯未合，可見被告此部分之自白亦非屬實。
    又查，有關槍枝、子彈之來源，於本院審理時經隔離訊問，被告供稱：（八月）
    五日，傍晚（曾和興拿過來）：：：因那天萬明福剛領薪：：：我們約好要去買
    遊戲軟體：：：（曾尚未到之前）余、萬及我三人已在打電動：：：在我房間：
    ：：（曾和興要）他們二人先迴避：：：（曾和興交我之槍是放在）紅色塑膠袋
    ，裡面用報紙包：：：（曾離開後）他們二人問我，我才告知他們那是槍：：：
    （曾和興）那天穿深色西裝褲，有領子之襯衫，有戴眼鏡，平頭等語，核與證人
    萬明福結證稱：知那天是五日，因剛領錢：：：（去時余興基也在？）是：：：
    在被告房間（打電動）：：：（被告之朋友）大概下午傍晚（來的）：：：（那
    人）平頭，戴眼鏡，穿淺色襯衫，深色西裝褲：：：（那人進來時）看到我們很
    驚訝，要我們迴避一下：：：等那人離去時，我們問被告何事，被告給我看那友
    人寄放之槍枝：：：（放在）紅色袋子，報紙包著，及證人余興基結證稱：（日
    期）五日：：：（怎記得是五日？）因那天萬明福領錢，欲去買軟體：：：（被
    告之友人）大約是四點左右（來的）：：：（我們在）被告房間（打電動）：：
    ：（被告友人有進房間？）有，叫我們二人出去：：：（那人）有戴眼鏡，平頭
    ，穿白衣，黑色西裝褲：：：（那人走之後）我問他（指被告），被告說友人來
    寄槍，被告有給我看：：：（槍之包裝？）報紙包起來，裝在紅色塑膠袋內各等
    語，不論日期、時間、經過情形、攜來槍彈委交被告保管者之穿著、髮式、有無
    配戴眼鏡及槍、彈之包裝方式等各節，胥相吻合，均若合一致，據而足徵被告之
    辯解屬實，自堪採信。至渠三人有關來者身高之描述雖見歧異，然此係目測，惟
    目測會因觀察者之距離、角度、位置、空間觀察掌握能力強弱及與對象熟悉度之
    不同而有異，因之，渠三人就此部分之觀察結果容有出入，尚屬事理之常，自未
    能但執此端即謂渠等之陳述不實，應予敘明。綜述，被告於警、偵訊之自白既有
    不實及違常之瑕疵，非可憑信，其辯解又屬可採，從而自屬不能證明被告有如公
    訴人所指此部分犯行，惟公訴人既認此與前開經本院認定成立之持有槍、彈部分
    有高、低度行為之吸收關係，爰不另為無罪之諭知。
據上論斷，應依刑事訴訟法第二百九十九條第一項前段，槍砲彈藥刀械管制條例第十
一條第四項、第十二條第四項，刑法第十一條前段、第四十七條、第五十五條、第四
十二條第三項、第三十八條第一項第一款，罰金罰鍰提高標準條例第二條，現行法規
所定貨幣單位折算新台幣條例第二條，判決如主文。
本案經檢察官呂理銘到庭執行職務。
中      華      民      國    八十九    年      四      月    二十一    日
                              臺灣桃園地方法院刑事第三庭
                    法  官  蔡榮澤
如不服本判決，應於判決送達後十日內，向本院提出上訴狀。
附論罪科刑依據之法條：
槍砲彈藥刀械管制條例
第十一條第四項
未經許可，持有、寄藏或意圖販而陳列第一項所列槍砲者，處一年以上七年以下有期
徒刑，併科新臺幣七百萬元以下罰金。
第十二條第四項
未經許可，持有、寄藏或意圖販賣而陳列子彈者，處五年以下有期徒刑，併科新臺幣
三百萬元以下罰金。


司法院資訊處製作；財團法人民間司法改革基金會備份。
